【裁判字號】    96,訴,1527
【裁判日期】    970514
【裁判案由】    侵權行為損害賠償
【裁判全文】
臺灣高雄地方法院民事判決              96年度訴字第1527號
原      告  乙○○
即反訴被告
被      告  甲○○
即反訴原告
訴訟代理人  吳秋麗律師
上列當事人間請求損害賠償事件，原告提起刑事附帶民事訴訟（
96年度簡附民字第74號），經刑事庭裁定移送前來，被告並於本
院審理中提起反訴，本院於民國96年4 月30日言詞辯論終結，判
決如下：
    主  文
被告應給付原告新臺幣參拾萬元及自民國九十六年六月二十三日
起至清償日止，按週年利率百分之五計算之利息。
原告其餘之訴駁回。
訴訟費用由被告負擔六分之一；其餘由原告負擔。
本判決第一項得假執行。但被告如以新臺幣參拾萬元為原告預供
擔保後，得免為假執行。
原告其餘假執行之聲請駁回。
反訴被告應給付反訴原告新臺幣參拾萬元，及自民國九十六年八
月二日起至清償日止，按週年利率百分之五計算之利息。
反訴被告其餘之訴駁回。
反訴訴訟費用由反訴被告負擔六分之一，餘由反訴原告負擔。
本判決第六項得假執行。
反訴原告其餘假執行之聲請駁回。
    事實及理由
壹、本訴部分：
一、原告起訴主張：原告與訴外人丙○○係夫妻關係，被告明知
    丙○○為有配偶之人，竟自民國94年9 月間起，連續在高雄
    市○○區○○路之租屋處、高雄縣甲仙鄉○○路32巷11號住
    處內等，與丙○○相姦多次，嗣原告對其2 人提出告訴，其
    2 人亦對相姦之行為坦承不諱，而被告明知丙○○為原告之
    配偶，竟與之相姦，被告之行為破壞原告家庭圓滿，導致原
    告精神上受有莫大之痛苦，爰依民法第184 條第1 項前段、
    第195 條第1 項、第3 項規定，提起本訴，請求被告賠償原
    告非財產上之損害。並聲明：被告應給付原告新臺幣（下同
    ）200 萬元及自起訴狀繕本送達翌日起至清償日止，按週年
    利率百分之5 計算之利息，並願供擔保，請准宣告假執行。
二、被告則以：伊於認識丙○○之初並不知其有配偶，事後得知
    ，卻一時心軟，而自94年9 月間起連續在高雄地區與丙○○
    相姦，原告請求之慰撫金數額實過高，且原告竟於95年7 月
    2 日晚上7 時50分許，前往被告位於高雄縣甲仙鄉住處附近
    ，以透明容器裝工業用鹽酸投擲入其車輛駕駛座之車窗內，
    因而噴濺灼傷被告及前座乘客金００（姓名、年籍詳卷，於
    82年11月出生，為12歲以上未滿18歲之少年），致被告受有
    臉部及左肩二度4%體表面積化學性灼傷，原告乃經判處有期
    徒刑10月確定，雖原告因已與金００達成和解而受緩刑宣告
    ，惟迄未賠償被告，如被告對原告應負損害賠償責任，被告
    自得主張抵銷等語置辯。並求為判決：原告之訴及假執行之
    聲請均駁回。並願供擔保請准免予假執行。
三、兩造不爭執事項：
（一）原告與丙○○是夫妻關係。
（二）被告明知丙○○為原告之配偶，自94年9 月間起，連續在
      高雄市○○區○○路之租屋處、高雄縣甲仙鄉○○路32
      巷11號住處內，與丙○○相姦多次，並經本院於96年6 月
      15日以96年度簡字第3239號刑事判決判處被告有期徒刑5
      月確定在案。
（三）原告為高職畢業，為鐵皮屋零工，月收入約1 、2 萬元，
      與丙○○尚有婚姻關係，育有3 個小孩，名下有汽車1 部
      ，94年間僅有利息所得；被告為國中畢業，為聯結車司機
      ，月收入約3 萬元左右，離婚育有1 子，須扶養該名子女
      ，名下無財產，94年間有薪資所得596,121 元。
（四）原告曾於95年7 月2 日對被告、金００潑硫酸，經檢察官
      起訴後，於本院刑事庭審理中，因賠償被害人金００30萬
      元，經本院以95年度易字第1697號判決判處有期徒刑10個
      月，嗣經臺灣高等法院高雄分院以95年度上易字第902 號
      判決宣告緩刑3 年確定。
四、本件兩造之爭點在於：（一）原告得否依侵權行為法律關係
    請求被告賠償非財產上之損害200 萬元？（二）原告另案對
    被告所負之損害賠償責任，被告是否可以在本件主張抵銷？
    茲分述本院得心證之理由如下：
（一）原告主張伊與丙○○為夫妻關係，被告於原告與丙○○婚
      姻關係存續期間，明知丙○○為有配偶之人，竟自94 年9
      月間起，連續在高雄市○○區○○路之租屋處、高雄縣甲
      仙鄉○○路32巷11號住處內等處，與丙○○相姦多次之事
      實，為被告於言詞辯論時不爭執，依民事訴訟法第280 條
      第1 項之規定，視同自認。且被告因上開相姦犯行，業經
      本院96年度簡字第3239號刑事判決判處有期徒刑5 月確定
      在案，並經本院調取上開案卷核閱屬實，堪信原告之主張
      為真實。
（二）按因故意或過失，不法侵害他人之權利者，負損害賠償責
      任；故意以背於善良風俗之方法，加損害於他人者，亦同
      ，民法第184 條第1 項定有明文。次按，不法侵害他人基
      於父、母、子、女或配偶關係之身分法益而情節重大者，
      被害人雖非財產上之損害，亦得請求賠償相當之金額，民
      法第195 條第3 項準用同條第1 項亦有明文。通姦及相姦
      行為，就社會上之一般評價而言，常使被害人感到悲憤、
      沮喪，且於婚姻關係存續中，通姦者與相姦者之行為，常
      使被害人對外遭受他人對其婚姻處理方式之質疑，進而使
      其精神上及社會評價、地位無形中受到損害，是通姦、相
      姦之行為，可謂已不法侵害他人基於配偶關係發生之身分
      權所保障之身分法益，且達情節重大之程度甚明。查被告
      明知丙○○係原告之妻，為有配偶之人，仍於上述時地與
      丙○○相姦，揆諸前揭說明，顯然業已不法侵害原告基於
      配偶關係發生之身分權所保障之身分法益，且情節重大，
      原告自得依上開規定，請求非財產上之損害賠償。本院審
      酌原告係高職畢業，以打零工為業，月薪約1-2 萬元，被
      告係國中畢業，為聯結車司機，月薪約為3 萬元，且原告
      名下有汽車1 輛，被告94年薪資所得為596, 121元，有稅
      務電子閘門財產所有調件明細表附卷可考，復斟酌兩造之
      身分、地位、經濟狀況，及原告獲知被告與丙○○相姦後
      ，所受精神上痛苦之程度等情形，認原告得請求被告賠償
      之非財產上損害賠償以300,000 元為適當。
（三）次按因故意侵權行為而負擔之債，其債務人不得主張抵銷
      ，民法第339 條亦有明文。查被告主張原告另因傷害案件
      ，應對其負損害賠償責任，雖有理由（詳如下貳、反訴部
      分所述），而欲以之與本件給付抵銷云云。惟查被告明知
      丙○○為有配偶之人，仍與之相姦係屬故意侵權行為，依
      民法第339 條規定，被告就其因此所負損害賠償之債務，
      自不得主張抵銷，被告是項抵銷抗辯，即無足取。
五、綜上所述，原告本於侵權行為之法律關係，請求被告賠償非
    財產上損害賠償300,000 元，及自起訴狀繕本送達翌日起即
    96年6 月23日起至清償日止，按週年利率百分之5 計算之利
    息，為有理由，應予准許。逾此部分之請求，為無理由，應
    予駁回。
六、本件乃所命給付之金額未逾500,000 元之判決，依民事訴訟
    法第389 條第1 項第5 款之規定，自應依職權宣告假執行，
    此部分雖經原告陳明願供擔保，聲請宣告假執行，惟其聲請
    不過促請法院職權發動，本院無庸就其聲請為准駁之裁判，
    併此敘明。另被告願供擔保，請准免為假執行之宣告，核無
    不合，爰酌定相當之擔保金額，予以准許。至於原告其餘假
    執行之聲請，因訴之駁回，而失所附麗，應予駁回。
七、本件事證已臻明確，兩造其餘主張陳述及所提之證據，經審
    酌與本院前揭判斷不生影響，均毋庸再予審酌，附此敘明。
貳、反訴部分：
一、反訴原告起訴主張：反訴被告乙○○於95年7月2日晚上7 時
    50分許，前往反訴原告甲○○位於高雄縣甲仙鄉住處附近，
    以透明容器裝工業用鹽酸投擲入甲○○所駕駛車輛駕駛座之
    車窗內，因而噴濺灼傷甲○○及前座乘客金００，致甲○○
    受有臉部及左肩二度4%體表面積化學性灼傷，乙○○並經法
    院判處有期徒刑10月確定，雖乙○○因與金００達成和解而
    受緩刑宣告，惟迄未賠償甲○○，是以反訴請求乙○○給付
    精神慰撫金等語，爰依民法侵權行為之法律關係，請求乙○○賠償精神慰撫金200 萬元等語。並求為判決：（一）乙○○應給付甲○○200 萬，及自民事答辯暨反訴狀送達之翌日
    即96年8 月2 日起至清償日止，按週年利率5%計算之利息。
    （二）願供擔保請准宣告假執行。
二、反訴被告則以：其雖於95年7 月2 日傷害甲○○及金００，
    惟金００傷害部分已經和解，伊業經判決緩刑確定，甲○○
    當時並沒有請求損害賠償，其反訴請求伊給付精神慰撫金，
    乃無理由等語置辯。求為判決：反訴原告之訴駁回。
三、兩造不爭執之事實：同本訴部分所載。
四、本件反訴爭點在於：甲○○得否依侵權行為法律關係請求乙○○賠償非財產上損害200 萬元？茲分述本院得心證之理由
    如下：
（一）乙○○於95年7 月2 日晚上7 時50分許，前往甲○○位於
      高雄縣甲仙鄉住處附近，以透明容器裝工業用鹽酸投擲入
      甲○○所駕駛車輛駕駛座之車窗內，因而噴濺灼傷甲○○
      及前座乘客金００，致甲○○受有臉部及左肩二度4 % 體
      表面積化學性灼傷，乙○○並經本院以95年度易字第1697
      號判決判處有期徒刑10個月，嗣經臺灣高等法院高雄分院
      以95年度上易字第902 號判決宣告緩刑3 年確定之情，有
      臺灣高等法院高雄分院95年度上易字第902 號判決附卷可
      稽，復為兩造所不爭執，並經本院調取上開刑事案卷核閱
      屬實，自堪認為真實。
（二）按因故意或過失不法侵害他人之權利者，負損害賠償責任
      。不法侵害他人之身體、健康、名譽、自由、信用、隱私
      、貞操，或不法侵害其他人格法益而情節重大者，被害人
      雖非財產上之損害，亦得請求賠償相當之金額。民法第18
      4 條第1 項前段、同法第195 條第1 項分別定有明文。乙○○於上揭時地持硫酸潑灑甲○○，造成甲○○受有如上
      傷害，已如前述，並乙○○之故意行為與甲○○身體受傷
      結果間有相當因果關係，乙○○自應負侵權行為損害賠償
      責任甚明。本院審酌甲○○係國中畢業，為聯結車司機，
      月薪約為3 萬元，乙○○係高職畢業，以打零工為業，月
      薪約1-2 萬元，且乙○○名下有汽車1 輛，甲○○94年薪
      資所得為596,121 元，有稅務電子閘門財產所有調件明細
      表附卷可考，復斟酌兩造之身分、地位、經濟狀況，及本
      件乙○○係因知悉甲○○與其配偶相姦，情緒激憤而為此
      行為，又以硫酸潑灑甲○○，致甲○○受有上述傷勢，且
      又殃及他人，行為實屬不該，另審酌兩造之學、經歷等一
      切情狀，認甲○○得請求乙○○賠償之非財產上損害賠償
      以300,000 元為適當。逾此數額之請求，即難准許。
五、綜上所述，甲○○本於侵權行為之法律關係，請求乙○○賠
    償非財產上損害賠償300,000 元，及自起訴狀繕本送達翌日
    起即96年8 月2 日起至清償日止，按週年利率百分之5 計算
    之利息，為有理由，應予准許。逾此部分之請求，為無理由
    ，應予駁回。
六、本件乃所命給付之金額未逾500,000 元之判決，依民事訴訟
    法第389 條第1 項第5 款之規定，自應依職權宣告假執行，
    此部分雖經反訴原告陳明願供擔保，聲請宣告假執行，惟其
    聲請不過促請法院職權發動，本院無庸就其聲請為准駁之裁
    判，併此敘明。至於反訴原告其餘假執行之聲請，因訴之駁
    回，而失所附麗，應予駁回。
七、本件事證已臻明確，兩造其餘主張陳述及所提之證據，經審
    酌與本院前揭判斷不生影響，均毋庸再予審酌，附此敘明。
參、據上論結，本件原告之訴為一部有理由，一部無理由；反訴
    原告之訴為一部有理由，一部無理由，依民事訴訟法第79條
    、第389 條第1 項第5款，第392 條第2 項，判決如主文。
中    華    民    國    97    年     5    月    14    日
                     民事鳳山分庭審判長法  官  楊富強
                                       法  官  呂憲雄
                                       法  官  林意芳
上正本係照原本作成。
如不服本判決，應於送達後20日內，向本院提出上訴狀並表明上
訴理由，如於本判決宣示後送達前提起上訴者，應於判決送達後
10日內補提上訴理由書（須附繕本）。
中    華    民    國    97    年     5    月    14    日
                                       書記官  陸艷娣


司法院資訊處製作；財團法人民間司法改革基金會備份。
